臺灣高等法院高雄分院民事判決
111年度勞再易字第3號
再審原告    蔡政璜  

再審被告    小太陽股份有限公司


法定代理人  林志銘（即林明志）

上列當事人間確認僱傭關係存在等事件，再審原告對於中華民國
111年5月4日本院109年度勞上字第53號確定判決提起再審，本院
判決如下：
    主  文
再審之訴駁回。
再審訴訟費用由再審原告負擔。
    事實及理由
一、按再審之訴，應於30日之不變期間內提起；前項期間自判決
     確定時起算，判決於送達前確定者，自送達時起算；其再
    審 之理由發生或知悉在後者，均自知悉時起算。但自判決
    確定後已逾5年者，不得提起。判決於上訴期間屆滿時確定
    。不得上訴之判決，於宣示時確定，民事訴訟法第500條第1
    項、第2項、第398條第1項前段、第2項前段分別定有明文。
    查本院民國109年度勞上字第53號判決（下稱原確定判決）
    ，其訴訟標的價額未逾民事訴訟法第466條所定之數額，不
    得上訴第三審，該判決於111年5月4日宣判，再審原告於同
    月13日收受裁判（勞上字卷第231頁），此經本院依職權調
    取前開民事卷宗核閱無訛。是再審原告於同日具狀向本院提
    起本件再審之訴（本院卷第5頁收文戳章參照），未逾30日
    之不變期間，應屬合法，合先敘明。
二、再審原告主張：兩造間請求確認僱傭關係存在等事件，前經
    原確定判決駁回再審原告全部請求確定，然原確定判決漏未
    斟酌再審原告並未主張於受僱後曾簽署勞工加盟契約，而係
    訴外人正揚公司與再審被告間之投資加盟契約，惟因再審被
    告嗣後未依約注資正揚公司，正揚公司亦未核准設立，且再
    審被告有發了近一個月的薪資，否認再審被告所稱再審原告
    已加盟而不得領取薪資，再審被告應負舉證責任，原確定判
    決顯有民事訴訟法第496條第1項第1款適用法規顯有錯誤、
    第497條重要證據漏未審酌之違誤，爰提起再審，請求：㈠廢
    棄一審判決。僅廢棄二審確定判決不利再審原告部分。㈡兩
    造於106年8月21日至109年4月20日之期間有僱傭關係。再審
    被告應給付再審原告薪資新臺幣104萬元等語。
三、再審被告未提出書狀為何聲明或陳述。
四、按再審之訴顯無再審理由者，得不經言詞辯論，以判決駁回
    之，民事訴訟法第502條第2項定有明文。所謂顯無再審理由
    ，係指就再審原告所主張之再審原因，無須另經調查辯論，
    即可判定其不足以動搖原確定判決所為判斷結果而言。又民
    事訴訟法第496條第1項第1款所謂適用法規顯有錯誤者，係
    指確定判決所適用之法規顯然不合於法律規定，或與司法院
    現尚有效及大法官會議之解釋，或最高法院尚有效之判例顯
    然違反，及確定判決消極的不適用法規，顯然影響裁判者而
    言（最高法院60年台再字第170號裁判意旨參照）。而所謂
    適用法規顯有錯誤者，不包括漏未斟酌證據，認定事實錯誤
    、取捨證據失當、判決不備理由及在學說上諸說併存致發生
    法律上見解歧異等情形在內；且係指確定判決就事實審法院
    所確定之事實為法律上判斷，有適用法規顯有錯誤之情形（
    最高法院63年台上字第880號、90年度台再字第27號、110年
    度台上字第2783號裁判意旨參照）。又民事訴訟法第497條
    規定，依同法第466條不得上訴於第三審法院之事件，除同
    法第496條規定外，其經第二審確定之判決，如就足影響於
    判決之重要證物，漏未斟酌者，固亦得提起再審之訴。惟所
    謂「重要證物漏未斟酌」，係指當事人在前訴訟程序已經提
    出，第二審確定判決漏未於判決理由中斟酌者而言，若係在
    原確定判決理由中已說明其為不必要之證據，或說明就調查
    之結果並不能為有利再審原告之事實判斷者，或縱經斟酌亦
    不足影響原確定判決之內容，則與本條規定之要件不符。　
    　
五、經查：
　㈠本件並無民事訴訟法第496條第1項第1款之情形： 　　　
　　按當事人主張有利於己之事實者，就其事實有舉證之責任，
    民事訴訟法第277條前段定有明文。再審原告係主張兩造間
    存有僱傭關係，故其應就此先負舉證之責任。查再審原告固
    否認曾簽署加盟契約云云，然原確定判決審酌證人王贊福到
    庭證稱再審原告有簽加盟契約，內容是再審原告要交加盟金
    10萬元，由再審被告教再審原告技術等語明確，且再審原告
    於一審即已自陳受僱後很快就簽加盟契約等語在卷，乃依加
    盟契約之性質，加盟業主並無給付加盟者薪資之義務，認再
    審被告所辯兩造係屬加盟契約關係為可採，再審原告不得請
    求再審被告給付薪資（見原確定判決第4頁）等情，經核係
    法官依所調查之證據，依心證所得之結果，於法並無不合。
    再審原告所為舉證既不能證明其主張，本應受不利益之判斷
    ，原確定判決並無違反舉證責任分擔原則之可言。是再審原
    告主張再審被告未盡舉證責任、認定事實錯誤，而有民事訴
    訟法第496條第1項第1款規定之事由，即屬無據。
　㈡本件並無民事訴訟法第497條之情事： 　
　　再審原告復稱再審被告已發了近1個月之薪資，原確定判決
    就此重要事證遺漏未斟酌云云，然原確定判決已詳載兩造對
    於再審原告曾受僱再審被告1個月之事實既不爭執，惟因再
    審被告否認再審原告自改簽加盟契約後之僱傭關係，故應由
    再審原告就此負舉證責任等情（見原確定判決第3至4頁），
    並於判決理由中表明該部分事實業經其斟酌，認不影響事實
    之認定，進而就本件心證形成之過程詳述如上，其所為論斷
    縱與再審原告認知不同，尚難謂原確定判決存有重要證物漏
    未斟酌之情。是再審原告指原確定判決有民事訴訟法第497
    條就足以影響判決之重要證物漏未審酌之違誤云云，亦無可
    採。
六、綜上所述，再審原告主張原確定判決有民事訴訟法第496條
    第1項第1款、第497條之再審事由，並不足採。再審原告提
    起本件再審之訴，顯無理由，爰不經言詞辯論，逕予駁回。
七、據上論結，本件再審之訴顯無理由，爰判決如主文。
中　　華　　民　　國　　111 　年　　6 　　月　　29　　日
                      勞動法庭
                        審判長法　官 蘇姿月
                              法　官 郭宜芳
                              法　官 謝雨真
以上正本證明與原本無異。
本件不得上訴。　　　　　　　　　　　　　　　　　　　
中　　華　　民　　國　　111 　年　　6 　　月　　29　　日
                              書記官 陳勃諺